【裁判字號】    98,易,665
【裁判日期】    990817
【裁判案由】    恐嚇取財
【裁判全文】
臺灣基隆地方法院刑事判決               98年度易字第665號
公  訴  人  臺灣基隆地方法院檢察署檢察官
被      告  乙○○
            丙○○
            己○○
上列被告因恐嚇取財案件，經檢察官提起公訴（98年度偵字第29
28號），本院判決如下：
    主  文
乙○○共同意圖為自己不法之所有，以恐嚇使人將本人之物交付
，未遂，累犯，處有期徒刑壹年。扣案之字條壹紙、光碟壹片及
照片張均沒收。
丙○○共同意圖為自己不法之所有，以恐嚇使人將本人之物交付
，未遂，處有期徒刑陸月，如易科罰金，以新臺幣壹仟元折算壹
日。扣案之字條壹紙、光碟壹片及照片張均沒收。
己○○共同意圖為自己不法之所有，以恐嚇使人將本人之物交付
，未遂，處有期徒刑肆月，如易科罰金，以新臺幣壹仟元折算壹
日。緩刑貳年，緩刑期內付保護管束。扣案之字條壹紙、光碟壹
片及照片張均沒收。
    事  實
一、乙○○前因妨害秩序案件，經臺灣新竹地方法院以94年度易
    字第247 號判決判處有期徒刑5 月確定，於民國95年2 月27
    日執行完畢。其曾係丙○○之姊夫（其與丙○○之胞姊張永
    君已離婚），另與己○○（綽號小奎）、庚○○（本院通緝
    中）則係朋友關係。
二、丙○○於96年12月至97年8 月間，在其舅舅丁○○所開設之
    昌祿科技有限公司（下稱昌祿公司，址設基隆市○○區○○
    路196號之1，負責人為丁○○）任職，擔任助理工作。昌祿
    公司與大煜金屬股份有限公司（下稱大煜公司，址設臺北縣
    三重市○○路○段102巷55號）互有業務往來，丙○○於上開
    擔任助理期間，與在大煜公司擔任採購員之戊○○有業務上
    之接觸，並因此知曉戊○○之行動電話門號及所使用小客車
    車型、車牌號碼、任職地點等個人資料。丙○○因與丁○○
    相處不睦，於97年8 月間離職並搬離丁○○提供之居處後，
    改與乙○○同住，於同住期間多次向乙○○提及有關丁○○
    與戊○○之瑣事。乙○○與丙○○因覬覦戊○○之獲利，且
    以為戊○○與丁○○有曖昧關係，渠二人竟與己○○、庚○○及姓名不詳綽號「BOSS」、「大貓」等成年男子共同基於
    意圖為自己不法所有之犯意聯絡，於97年11月間，由丙○○
    提供戊○○之長相、行動電話門號、所使用小客車車型、車
    牌號碼、任職地點等個人基本資料予乙○○後，旋由庚○○
    、乙○○2 人於97年11月間某日上午，先後前往昌祿公司車
    庫附近埋伏守候，待戊○○駕駛車牌號碼9329－FE號白色自
    用小客車前來向丁○○領取3M膠帶樣品之際，由庚○○以V8
    拍攝戊○○之背影、白色小客車及戊○○與丁○○互動狀況
    等畫面，2 人隨即離去，庚○○並將前述拍得之畫面沖洗為
    3 張放大照片。乙○○、庚○○、丙○○、己○○等人並於
    97年12月4 日前之某日，在臺北縣三重市○○街由乙○○提
    供予己○○居住之處所內，共同商議向戊○○恐嚇取財之細
    節。於97年12月4 日上午，乙○○駕駛車牌號碼1419－GU號
    自用小客車搭載己○○，庚○○則駕駛車牌號碼6D－4142號
    自用小客車，「大貓」自行騎乘機車，均至臺北縣三重市○○路即大煜公司之附近會合，待戊○○駕駛前開小客車至大
    煜公司停車場將車輛停妥後，旋推由己○○出面，將裝有上
    開3 張放大照片之牛皮紙袋乙只交予戊○○，再推由庚○○
    於同日上午9 時36分許至9 時53分許，使用不知情之何介群
    （業經檢察官另為不起訴處分確定）申辦之行動電話門號00
    00000000號撥打戊○○之行動電話門號0000000000號，向戊○○確認其已看到照片，並揚言需準備現金解決。庚○○復
    接續於97年12月8 日、23日、24日，以上開門號0000000000
    號撥打電話予戊○○，向戊○○恐嚇稱：伊係黑道人物，老
    大說欠錢，要讓兄弟過活，需要跑路費新臺幣（下同） 500
    萬元等語，致戊○○心生畏懼，於97年12月24日報警處理。
    乙○○等人因遲未見戊○○聯絡付款事宜，復接續於98年 1
    月13日，將上開照片之電子檔燒錄至光碟，連同載有「黃小
    姐請於收到光碟與我聯絡！切記：0000000000，和氣生財！
    」內容之字條，推由「BOSS」及「大貓」持前揭光碟及字條
    前往大煜公司交予警衛並指名轉交戊○○。98年1 月15日上
    午8 時49分許，庚○○改以行動電話門號0000000000號發送
    內容為「昨天為啥不回電話，現在馬上回電話」之簡訊予戊○○，復於98年1 月19日晚上7 時23分許，再以前揭門號00
    00000000號傳送內容為「我等妳電話等到很肚爛，看樣子妳
    是不想處理就是了，那以後妳自己看著辦」之簡訊予戊○○
    ，接續以此方式恐嚇戊○○交付財物，惟戊○○因無資力交
    付款項，致渠等之恐嚇取財犯行未能得逞。嗣經警調閱通聯
    紀錄，且由戊○○提供其收受之照片3 張、字條1 紙、光碟
    1 片及其於97年12月23日及24日接獲上述電話所錄之錄音帶
    2 捲予承辦警員，始為警循線查知上情。
三、案經戊○○訴由基隆市警察局移請臺灣基隆地方法院檢察署
    檢察官偵查起訴。
    理  由
甲、證據能力之說明：
一、被告丙○○及己○○部分：
    以下於「得心證之理由」欄所引用之證據，被告丙○○及己○○於本案言詞辯論終結前，均未爭執其證據能力，本院審
    酌前開證據之作成或取得之狀況，並無非法或不當取證之情
    事，且亦無顯不可信之情況，復經本院於審判期日就上開證
    據依法進行調查、辯論，自應認對被告丙○○及己○○均具
    有證據能力。
二、被告乙○○部分：
  (一)被告乙○○就自己在警詢及偵訊中之供述，於本院準備程序
    及審判程序均未爭執證據能力，且無事證顯示係違法取得而
    致其供述任意性有所疑義，自得作為本案證據。
  (二)證人即共同被告丙○○、己○○、告訴人戊○○、昌祿公司
    負責人丁○○分別於警詢中所為之陳述，經被告乙○○於本
    院準備程序表明欲排除其證據能力。查丙○○、己○○、戊○○及丁○○均已於被告乙○○之審判程序中以證人身分具
    結作證，依刑事訴訟法第159 條第1 項規定，尚無回復渠等
    警詢陳述證據能力之必要。
  (三)證人即共同被告己○○於檢察官偵訊中之陳述（98年度偵字
    第3485號卷第138至143頁），對被告乙○○而言，係被告以
    外之人於審判外之陳述，被告乙○○於本院準備程序及審判
    程序均未爭執證據能力。查前開陳述業經踐行具結程序，己○○於本院審理中復表明其於偵訊時所述實在，並無任何顯
    不可信之情況存在，核與刑事訴訟法第159 條之1 第2 項之
    法定要件相符，自得作為本案證據。
  (四)證人即共同被告庚○○於檢察官偵訊中關於被告乙○○之陳
    述（98年度偵字第2928號卷第161至165頁），對被告乙○○
    而言，係被告以外之人於審判外之陳述，被告乙○○於本院
    審判程序以係審判外陳述為由爭執證據能力。查前開陳述業
    經踐行具結程序，被告乙○○亦未提及有何顯不可信之情況
    存在，而庚○○於本院審理中因傳喚、拘提不到，業經本院
    發布通緝，致無從由本院改列為證人進行交互詰問，依刑事
    訴訟法第159 條之1 第2 項規定，併參酌同法第159 條之 3
    第3 款之立法意旨，應認庚○○於偵訊中經具結之證言具有
    證據能力。
  (五)證人戊○○及丁○○於檢察官偵訊中之證言（98年度偵字第
    2928號卷第176至182頁），及證人吳啟仁於檢察官偵訊中之
    證言（98年度偵字第3485號卷第144至146頁），雖經被告乙○○於本院審判程序以係審判外陳述為由爭執證據能力，然
    前揭證言均經踐行具結程序，被告乙○○亦未提及有何顯不
    可信之情況存在，依刑事訴訟法第159 條之1 第2 項規定，
    應認該等證言均得作為本案證據。
  (六)以下所引用之其餘證據，被告乙○○於本案言詞辯論終結前
    ，均未爭執其證據能力，本院審酌其作成或取得之情況，並
    無違背法定程序或不法採證之情形，應認均具有證據能力。
乙、實體部分：
一、被告三人之辯解：
  (一)被告乙○○固不否認有於97年12月4 日上午9 時36分許，駕
    駛車牌號碼1419－GU號自用小客車搭載被告己○○，至臺北
    縣三重市○○路上，當時被告己○○身上攜帶牛皮紙袋1 個
    等情，惟矢口否認有何共同恐嚇取財未遂犯行，辯稱：那段
    期間己○○暫住在伊朋友位於延壽街之空屋裡，丙○○、庚○○經常至該處找己○○，伊有聽過他們聚在一起討論一些
    事情，討論什麼事情伊不清楚，問他們也不講，伊告訴他們
    不好的事情不要做。伊不知道牛皮紙袋裡裝什麼東西，也不
    知道他們去恐嚇被害人，伊沒有參與云云。
  (二)被告丙○○固不否認有於96年12月至97年8 月間，在其舅舅
    丁○○所開設之昌祿公司擔任助理，且與大煜公司有業務往
    來，因與丁○○相處不睦，於離職並搬離丁○○提供之居處
    後，改與被告乙○○同住等情，惟矢口否認有何共同恐嚇取
    財未遂犯行，辯稱：伊與被告乙○○聊天時經常提及丁○○
    與戊○○之事情，伊沒有參與本案，伊是直到舅舅丁○○拿
    照片問伊時，才知道有發生此事云云。
  (三)被告己○○於本院準備程序及審判期日均為認罪之表示，且
    對於起訴書所載犯罪事實並不爭執。
二、得心證之理由：
  (一)證人戊○○確實遭受他人恐嚇取財，惟未達既遂程度：
    1.證人戊○○明確證稱自己遭受恐嚇取財：
      (1)證人戊○○於檢察官偵訊中證稱：伊於97年12月4 日 9
        時36分（4 通）、7 日10時（1 通）、8 日17時30分（
        1 通）、23日15時30分（1 通）及24日18時（1 通）等
        時段，接到不明男子恐嚇電話。遭恐嚇地點都在大煜公
        司內。伊與丁○○有業務往來，大煜公司從事筆電鐵件
        加工進出口，伊在大煜公司擔任採購員，採購均由伊經
        手，歹徒可能覬覦公司利潤，誤認伊很有錢，而向伊恐
        嚇取財。對方恐嚇伊交付500 萬元。伊沒有把柄落入歹
        徒之手。97年12月4 日9 時36分，伊正到公司上班，把
        自小客車停到公司旁邊停車場後，就有一不詳男子走過
        來拿了一個牛皮紙袋給伊，對方自稱是過路人，說是某
        人委託他交付給伊的，該男子交付給伊後就迅速離開，
        伊打開牛皮紙袋，內有A4之3 張放大照片，照片內容有
        伊的背影照、伊的白色自小客車等。97年12月4 日9 時
        36分恐嚇電話內容約略為「你有看到照片嗎？我們再跟
        妳聯繫」；第2 次大概是在約隔1 、2 天後，就是97年
        12月8 日17時35分，對方自稱戴先生，打恐嚇電話跟伊
        要500 萬元；相隔2 個禮拜後，對方說「老大說欠錢，
        讓兄弟過活，需要跑路費，以妳在公司的身分，應該可
        以支付」；97年12月23日17時34分及97年12月24日18時
        15分，對方亦有打來，伊有錄音。對方都是以00000000
        00這支電話打給伊。98年1 月13日歹徒又將光碟CD（內
        係前述相同之3 張照片檔案）及恐嚇字條交給警衛，警
        衛再交給伊。98年1 月14日中午，有二人來伊公司找伊
        ，跟伊同事講要找老闆娘「黃小姐」，同事表示老闆娘
        不姓黃，且公司內姓黃的小姐有好幾位，他們就走了。
        98年1 月15日上午8 時49分，歹徒以0000000000號發簡
        訊給伊，又於98年1 月19日晚上7 時23分發簡訊給伊。
        伊被恐嚇會害怕。對方打來講話都是同一個聲音等語（
        98年度偵字第2928號卷第177 至179 頁）。
      (2)證人戊○○於本院審理中證稱：有業務需要時，伊會去
        基隆昌祿公司，都是自己開白色的車去。伊見過丙○○
        ，但與丙○○不熟，他有到過伊的公司，在業務上有接
        觸。之前作警詢筆錄時，有拿手機對照通話紀錄，所以
        時間都確定。每次講電話之歹徒都是同一人。他一開始
        沒有說他姓什麼，只說他們老大要小弟來拿一些跑路費
        ，後來的電話裡才說他姓戴。伊就最後二通電話有錄音
        ，前面三次伊沒有錄音，因為對方是臨時打來，伊沒有
        準備錄音設備。97年12月4 日第一通電話，他問伊有無
        看到照片，並說他們需要一些錢，要伊準備好。97年12
        月7 日他打來，伊人在上班，不方便接，故沒接通。97
        年12月8 日他打來開價500 萬元。對方與伊接觸三次。
        第一次是伊去上班時，有一個人守在停車場，等伊停好
        車後，拿照片給伊，照片是在伊去昌祿公司拿樣品時拍
        攝的。第二次是因伊不接對方電話，對方在98年1 月15
        日傳簡訊給伊，伊收到簡訊後，對方直接來找伊，當時
        伊還沒上班，對方請警衛轉交光碟及字條給伊。第三次
        距離第二次約隔一或二天，有二、三個人直接到伊公司
        ，警衛不讓他們上去。伊在作筆錄之當天報警。對方所
        為伊會害怕，也會影響伊之生活作息等語（本院卷第11
        6 至122 頁）。其上開證言核與其於偵訊中證述之內容
        大致相符。
    2.證人丁○○亦證稱照片係在昌祿公司處拍攝：
      (1)證人丁○○於檢察官偵訊中證稱：3 張照片的內容，是
        戊○○到基隆昌祿公司車庫取回3M膠帶樣品，然後放在
        她的自小客車後車廂內被拍攝等語（98年度偵字第2928
        號卷第176 頁）；其於本院審理中證稱：伊與戊○○是
        客戶關係，戊○○是大煜公司之員工，昌祿公司與大煜
        公司有業務往來等語（本院卷第110 頁）。細觀卷附 3
        張照片，其中1 張係拍攝證人丁○○將紙箱搬至白色小
        客車後車廂，證人戊○○站在車旁之狀況；1 張係拍攝
        證人戊○○背對照相機鏡頭正在關閉白色小客車後車廂
        蓋之狀況；另1 張係拍攝白色小客車已發動車燈亮起之
        狀況（98年度偵字第2928號卷第169 至171 頁），核與
        證人丁○○上開所述相符。
      (2)基上可知，證人戊○○應係由於大煜公司與昌祿公司間
        之業務往來需要，在昌祿公司車庫門口，遭人拍攝上述
        3 張照片；足堪佐證證人戊○○所述伊係在去昌祿公司
        拿樣品時遭人拍攝照片等語屬實。
    3.卷內有證人戊○○接獲之行動電話簡訊照片：
      卷附照片中，於98年1 月15日上午8 時49分，有以門號00
      00000000號發送內容為「昨天為啥不回電話，現在馬上回
      電話」之簡訊，於98年1 月19日晚上7 時23分，有以門號
      0000000000號發送內容為「我等妳電話等到很肚爛，看樣
      子妳是不想處理就是了，那以後妳自己看著辦」之簡訊（
      98年度偵字第2928號卷第183 頁），核與證人戊○○上開
      證述內容相符。
    4.本院當庭勘驗錄音帶及字條之結果：
      本院當庭勘驗證人戊○○提供之97年12月23日、97年12月
      24日電話錄音，由證人戊○○與該名男子之對話內容中，
      證人戊○○稱對方為「戴先生」，且該名男子尚提及「我
      上次是跟你說五百萬這個數目」，並表示除3 張照片外，
      手中尚有CD（光碟）等物，有勘驗筆錄即錄音帶對話逐字
      譯文在卷可參（本院卷第207至223頁），而扣案之字條上
      ，記載之內容為「黃小姐請於收到光碟與我聯絡！切記：
      0000000000，和氣生財！」，業經本院於準備程序勘驗無
      誤（本院卷第74頁，另參98年度偵字第2928號卷第48頁）
      ，更徵證人戊○○所述對方恐嚇伊交付500 萬元等語，並
      非無稽。
    5.卷附通聯紀錄：
      本院比對卷附行動電話門號0000000000號之通聯紀錄結果
      ，前揭門號於97年12月4 日9 時36分21秒、9 時36分47秒
      、9 時41分29秒、9 時53分06秒，曾先後撥打證人戊○○
      持用之行動電話門號0000000000號，通話秒數依序為11秒
      、234 秒、6 秒、107 秒，於97年12月8 日17時35分37秒
      ，亦曾撥打證人戊○○之上開門號，通話達679 秒（98年
      度偵字第2928號卷第59至60頁），亦與證人戊○○上開證
      述內容相符。
    6.上開各項證據所顯示之內容，均與證人戊○○所指訴之情
      節相符，其雖僅就97年12月23日及24日接獲之電話內容進
      行錄音，然其於同年月4 日及8 日接獲恐嚇電話之初，因
      事出突然，未及準備錄音設備錄下其與歹徒之對話內容，
      核與常情無違，依憑上開卷附證據，應足佐證其上開證述
      內容均屬實。其於97年12月4 日上午9 時許，在大煜公司
      停車場收受來自陌生人（即被告己○○，詳如下述）所交
      付之牛皮紙袋一只，其內裝有拍攝其本人背影及所使用車
      輛等內容之A4大小之3 張照片，同日上午9 時36分許至 9
      時53分許，復接獲不明人士（即被告庚○○，詳如下述）
      打來之電話，97年12月8 日、23日、24日又先後多次接獲
      對方打來之電話，以黑道人物要求跑路費為由要求其支付
      500 萬元，其內心因而衍生恐懼不安之心理，核與常情無
      違，此由其於97年12月24日報警處理之舉止亦可得知。是
      以，證人戊○○所證述其於上揭時、地收受3 張照片，於
      上開時間多次接獲恐嚇電話，復於98年1 月13日接獲上述
      字條及光碟，且於同年月15日及19日接獲上開行動電話簡
      訊等遭恐嚇取財，惟並未實際交付財物之過程，應屬真實
      有據。
  (二)被告乙○○、丙○○、己○○及尚未到案之被告庚○○，應
    互有犯意聯絡及行為分擔：
    1.證人丁○○及戊○○均證稱被告丙○○熟知證人戊○○之
      長相、行動電話門號、所使用小客車車型、車牌號碼、任
      職地點等個人基本資料：
      (1)證人丁○○於檢察官偵訊中證稱：丙○○是96年12月間
        到職，於97年8 月間離職。他擔任伊之助理，負責公司
        內部資料彙整、送貨、客戶聯繫、銀行匯款、支票收取
        等雜事。丙○○認識戊○○，他曾多次赴戊○○任職之
        大煜公司收取客戶支票等語（98年度偵字第2928號卷第
        176、177頁）；其於本院審理中證稱：昌祿公司與大煜
        公司間之業務往來，本來都是伊在跑，由伊與戊○○接
        觸，丙○○自96年12月間起來伊公司上班，任職一、二
        個月之後，伊改叫丙○○去跑，由丙○○與戊○○接觸
        。丙○○負責送、收貨。基本上都是丙○○去大煜公司
        ，有時戊○○會來伊公司看貨或取樣。丙○○在伊公司
        上班約八個月。因丙○○係伊之外甥，伊有給丙○○地
        方住，伊會唸丙○○一些生活上之瑣事。戊○○被勒索
        之事發生後，由於對方恐嚇話語內有提及伊與戊○○工
        作業務情形，這只有丙○○會知道，丙○○是參與業務
        之人，他才會了解戊○○之作息及兩公司工作業務情形
        ，伊因此懷疑丙○○涉案。丙○○及乙○○與戊○○應
        該沒有過節，丙○○有陪伊與戊○○吃過幾次飯。戊○○拿到照片就立即打電話告訴伊這件事情，第二天她有
        拿照片給伊看，伊發現照片場景是在伊公司車庫門口，
        她拿照片給伊看時就有說歹徒如何恐嚇她。伊有聽錄音
        ，但聽不出來是誰。發生這件事情後，伊有去過乙○○
        家，有跟他們聊天，伊發覺他們聊天的方式、口氣與電
        話錄音的歹徒非常接近等語（本院卷第110 至112 頁）
        。
      (2)證人戊○○於本院審理中證稱：丙○○因業務需要來過
        大煜公司很多次，伊是採購廠商，在名片上都會印手機
        號碼，有時收貨款需要找伊，故伊確定丙○○知道伊的
        手機號碼。伊去昌祿公司時都是開伊這臺白色的車，丙○○有看過伊的車等語（本院卷第123 至124 頁）。
      (3)基上可知，被告丙○○任職昌祿公司期間，因業務上需
        要，與證人戊○○有多次接觸，因而熟知證人戊○○之
        長相、行動電話門號、所使用小客車車型、車牌號碼；
        任職地點等個人基本資料等情，足堪認定。
    2.己○○之證述應屬真實可信：
      (1)被告己○○於檢察官偵訊中以證人身分具結證稱：當時
        是伊、庚○○、乙○○及綽號「大貓」之男子赴臺北縣
        三重市○○路○ 段附近，是乙○○將牛皮紙袋叫伊交給
        黃小姐，內容是什麼東西伊不清楚。伊當時看到黃小姐
        開一部白色自小客車進入車庫，她停好車時，伊在停車
        場門口問她「妳是黃小姐嗎」，黃小姐點頭，伊就拿牛
        皮紙袋說「有人叫我交給妳的」，然後伊就離開現場。
        當天乙○○先開他的自小客車來載伊，庚○○隨後不久
        就到延壽街外面會合，庚○○是開一部三菱黑色自小客
        車來，另外還有庚○○的朋友即「大貓」騎一部機車到
        達，共四人在延壽街集合出發。乙○○在前一天（即97
        年12月3 日）就交待伊，明日要將牛皮紙袋交給黃小姐
        ，並稱不要留任何指紋在牛皮紙袋上，要早一點起來。
        97年12月4 日當天7 點出門，8 點10分左右到達三重市
        ○○路○ 段時，因時間太早，伊與乙○○在附近早餐店
        吃早餐後，伊再過去交給黃小姐。庚○○跟乙○○都在
        現場附近監控，並電話指揮伊，而「大貓」在另一早餐
        店等後庚○○指示。乙○○停在早餐店門口等伊，沒有
        離開現場，等伊把牛皮紙袋交給黃小姐後，伊就坐乙○○原車離開。乙○○有跟伊說庚○○有打電話給黃小姐
        。黃小姐的電話是從丙○○那邊來的，乙○○說丙○○
        負責提供資料。恐嚇開價500 萬元是乙○○、丙○○、
        庚○○他們討論出來的，約97年11月下旬，在臺北縣土
        城延壽街住所討論的，伊當時有在場，但不敢說話。伊
        在98年1 月7 日離開臺北回臺中家，之後詳情伊不清楚
        。全案是丙○○提供黃小姐情資，乙○○是幕後指使，
        乙○○找庚○○、伊、「大貓」等人犯案，何介群提供
        電話給庚○○用，但伊不知道何介群是否知道此事。如
        該恐嚇案成功，得款將分成4 份（即乙○○、庚○○、
        丙○○和「BOSS」），乙○○說伊可拿紅包36,000至88
        ,000元之間。警察還沒對伊作筆錄之前，乙○○有打電
        話給伊，叫伊全部咬丙○○及庚○○，這樣才可保護伊
        及乙○○在本案脫罪，乙○○還說會叫一些朋友出來作
        不在場證明等，且說只要伊幫忙就可以保伊及他無事等
        語（98年度偵字第3485號卷第138至143頁）。
      (2)其於本院審理中以證人身分具結證稱：伊從臺中來臺北
        後，住在乙○○提供之臺北縣土城市○○街住處。那天
        乙○○開車來載伊，他們討論的時候說要給伊紅包，叫
        伊拿牛皮紙袋給黃小姐時不要留下任何指紋。乙○○載
        伊到附近的早餐店吃完早餐，九點整叫伊去黃小姐公司
        停車場，他有叫伊先準備一套衣服怕監視器拍到，並跟
        伊說戊○○的車牌號碼及外型特徵，是一臺白色 LEXUS
        。戊○○開車到了後，伊就走過去問她「妳是否是黃小
        姐，有人叫我把這個牛皮紙袋交給妳」，然後伊就趕快
        走了。回到乙○○的車後，伊將原先穿的上衣偏天空藍
        Ｔ恤換成紅色Ｔ恤，就聽到乙○○跟庚○○有電話聯絡
        。交牛皮紙袋之前，乙○○曾帶伊去黃小姐停車場那邊
        ，一直開車在那邊晃，看哪邊有監視錄影鏡頭，總共去
        3、4次，有時是伊與乙○○兩個人，有時是加上庚○○
        三個人。伊剛上臺北時，有聽乙○○提過一次，說有人
        要拍照。交牛皮紙袋之前一天晚上，在延壽街那邊，有
        再會商一次。當時伊在房間，他們在客廳。他們說五百
        萬元要分成四份給乙○○、丙○○、庚○○及一個綽號
        叫「BOSS」的男子，乙○○並表示將給伊紅包36,000至
        88,000元之間。乙○○叫伊出來時，跟伊說明天把牛皮
        紙袋交給黃小姐，然後就趕快走，回到車上馬上把衣服
        換掉，且一直提醒伊不要留下任何指紋，還叫伊早點睡
        明天要很早起床。乙○○有提過黃小姐的特徵，戴眼鏡
        、頭髮不長。伊有見過「大貓」，但沒有見過「BOSS」
        。乙○○在本案起訴前曾打電話找伊，說他找人幫他證
        明他不在場，叫伊要全力咬丙○○及庚○○，這樣才會
        保伊及乙○○安全。在交牛皮紙袋之1、2個星期前，他
        們就很密集在討論，有規劃路線，還有畫一個路線圖。
        丙○○曾經在延壽街客廳出現過一次，該次還有伊、乙○○、庚○○在場，丙○○只有一直坐在那邊聽他們講
        ，沒有講話，他們在講路線、分配工作，乙○○規劃黃
        小姐從哪個地方經過的路線圖，還有討論誰要打電話，
        伊忘記是誰說要生一個門號出來用來打電話，伊只知道
        伊要交照片，他們要打電話跟黃小姐講，當時也有說到
        到時候要跟對方開價500 萬元。討論錢怎麼分的那次，
        是伊、乙○○、庚○○、「大貓」在延壽街客廳討論的
        ，該次丙○○沒有在場等語（本院卷第145至175頁）。
      (3)由己○○上開二次證述內容觀之，己○○係明確證稱本
        案係經被告乙○○之策畫及指示欲向證人戊○○索討50
        0 萬元，且明確證稱伊、被告乙○○、庚○○及丙○○
        曾在延壽街客廳內，討論路線、打電話、交照片及開價
        500 萬元等內容。己○○雖於本院審理中尚表示伊不確
        定證人戊○○之相關情資是否均為被告丙○○所提供，
        及被告丙○○在討論上述內容時雖有在場但並未發言等
        語；然而，證人戊○○僅認識被告丙○○而不認識本案
        其餘被告，此由證人戊○○歷次證述內容顯然可知，被
        告丙○○於本院審理中亦以證人身分證稱：乙○○、庚○○、己○○等人均不認識戊○○等語（本院卷第 177
        頁），因此，關於證人戊○○之長相、行動電話門號、
        所使用小客車車型、車牌號碼、任職地點等個人基本資
        料，顯然僅被告丙○○熟知。被告丙○○雖辯稱其僅在
        聊天時不經意提及丁○○與戊○○之事情，並未參與本
        案云云，然而，倘被告丙○○並未刻意提供前揭詳細情
        資予其餘被告，單憑尋常聊天時所提及之內容，其餘被
        告又如何能鎖定證人戊○○本人及其所使用之白色小客
        車，對證人戊○○拍攝照片，並進而以電話、簡訊、光
        碟、字條進行恐嚇取財行為？又己○○與被告丙○○並
        無任何仇怨關係，兩人亦無交惡情形，此由被告丙○○
        於本院審理中陳述之內容顯可查知（本院卷第192 頁）
        ，在己○○始終坦承自己有出面交付內含照片之牛皮紙
        袋予證人戊○○且表示認罪之情形下，衡情己○○實無
        刻意加油添醋牽扯無辜他人之必要，參酌被告庚○○以
        證人身分具結證述之內容（詳如下述），與己○○上開
        證言亦屬吻合，足徵己○○上開證述內容，實具有高度
        之可信性，被告丙○○辯稱自己雖曾出入延壽街該處，
        但未曾聽聞討論路線、打電話、交照片及開價500 萬元
        等內容云云，應係為推諉卸責所為之不實之詞。
    3.庚○○之證述亦屬真實可採：
      (1)被告庚○○於檢察官偵訊中以證人身分具結證稱：照片
        是伊在97年11月初某日7 點多一人先前往，乙○○後來
        才到，等到戊○○開車出現，乙○○告訴伊對象，伊才
        開始拍攝，拍攝完畢後，乙○○告訴伊將影片洗成光碟
        再交給他，當時只有伊與乙○○。因乙○○委託伊調查
        戊○○及拍攝處（指昌祿公司）負責人之曖昧關係，請
        伊去拍攝畫面，伊因此拍攝戊○○之照片。乙○○告訴
        伊可獲得1 至2 萬元之酬勞，事後至今伊尚未拿到錢。
        伊在97年12月初將照片及影像光碟一併交給乙○○。97
        年12月4 日9 時許是伊與乙○○及綽號「小奎」之男子
        一同前往。是伊將照片交給乙○○，乙○○將照片交給
        「小奎」，「小奎」再拿給當事人。97年12月4 日，伊
        是自己開車前往，「小奎」及乙○○一同前往，在臺北
        縣三重市○○路○ 段102 巷口會合。伊駕駛6D－4142號
        自小客車，乙○○駕駛日產自小客車、黑色，搭載「小
        奎」，到場後乙○○將照片交給「小奎」，要「小奎」
        去攔黃小姐所駕駛之凌志白色自小客車，再將照片交給
        黃小姐，在光復路會合處附近交付，是用牛皮紙袋裝照
        片交付。是伊撥打電話給戊○○，電話是伊向何介群所
        借，伊問戊○○有無收到照片，並告訴她「有人說妳私
        生活很亂來，收到這東西（指照片）看妳怎麼處理」。
        是乙○○提供戊○○之行動電話號碼給伊。交付照片後
        開價500 萬元的電話是伊打的，是與乙○○討論過後才
        這樣講的。伊與乙○○討論後，為了讓對方知道伊這邊
        很了解公司的營運狀況，所以講到廢鐵買賣內容。97年
        12月23日是倒數第二通電話，乙○○請伊打的。97年12
        月24日也是伊打的，乙○○請伊把V8寄給戊○○。98年
        1 月15日電話簡訊是伊發送的。98年1 月13日交付CD予
        警衛轉交戊○○不是伊做的。98年1 月15日，伊沒有去
        戊○○的公司找戊○○。戊○○之上班地點是乙○○提
        供的。恐嚇字條是伊寫的，乙○○請伊將光碟寄給戊○○，字條是與光碟一起寄的。後期乙○○有說贓款會分
        成四份，伊可以拿到125 萬元。伊有見過丙○○2、3次
        ，不清楚丙○○在這件事之角色。伊印象中，乙○○曾
        經帶羅文錦及吳啟仁來找過伊，在臺北市中山區寶島眼
        鏡附近找伊，說這件恐嚇的事不會再繼續下去等語（98
        年度偵字第2928號卷第161至164頁）。
      (2)由庚○○上開證述內容可知，庚○○係明確證稱本案係
        經被告乙○○之策畫及指示欲向證人戊○○索討500 萬
        元，伊始為上開拍攝畫面沖洗為照片、撥打恐嚇電話、
        發送簡訊等行為；且由庚○○之證言可知，渠等應係覬
        覦證人戊○○之獲利，且以為證人戊○○與丁○○有曖
        昧關係，因而拍攝證人戊○○之背影、白色小客車及證
        人戊○○與丁○○互動狀況等畫面沖洗為放大照片後，
        欲以此作為恐嚇要索鉅款之藉口。而證人戊○○於97年
        12月4 日、8 日、23日及24日多次接獲之恐嚇電話，既
        經證人戊○○證稱電話中均係同一人且自稱戴先生等語
        ，核與庚○○上揭證言相符，足認證人戊○○所接獲之
        恐嚇電話及行動電話簡訊，均係由庚○○撥打及傳送無
        誤。
    4.被告丙○○雖否認有任何參與情事，惟查：
      (1)被告丙○○於本院審理中並不否認有多次出入延壽街處
        所之情形，惟否認曾聽聞本案其餘被告在該處討論路線
        、打電話、交照片及開價500 萬元等內容云云（本院卷
        第192 頁）。
      (2)然而，己○○上開證述內容應屬真實可信，業經本院說
        明如上。倘被告丙○○並不知情且無意對證人戊○○不
        利，其在延壽街處所與被告乙○○、庚○○、丙○○共
        處一室，聽聞渠等討論路線、打電話、交照片及開價50
        0 萬元等內容之際，又豈有毫不作聲亦不出言制止之理
        ，參酌己○○所述：伊聽乙○○、庚○○、「大貓」討
        論時說贓款分成四份，分給乙○○、丙○○、庚○○及
        「BOSS」等語，更徵被告丙○○確實係為圖自己之利益
        ，提供關於證人戊○○之詳細資料，供其餘被告鎖定證
        人戊○○進行恐嚇取財之行為。
    5.被告乙○○雖否認有任何參與情事，惟查：
      (1)被告乙○○於檢察官偵訊中曾供稱：照片是庚○○照的
        ，他先到，伊後來才到，他用V8照，聽他們說要對戊○○恐嚇錢財，伊有聽到後面要降到300 萬元等語（98年
        度偵字第2928號卷第156 頁），此部分供述內容，核與
        庚○○上開證述內容相符。
      (2)證人即被告乙○○之友人吳啟仁於檢察官偵訊中證稱：
        伊剛從臺中法院報到出來，當時遇到乙○○，他邀伊及
        羅文景去臺北玩4天，到第5天時，乙○○拿一包東西給
        伊，裡面有照片，大概是97年12月初，他說待會會帶伊
        到一個地方，是在三重，他說把牛皮紙袋放進行李包裡
        面，拿給裡面的老闆娘，他叫伊與羅文景一起去，伊問
        他說把行李包拿給她就可以走了嗎，他說要拿錢回來，
        拿到一半時伊和羅文景愈想愈不對，就立刻掉頭走人。
        事後乙○○又叫伊作假口供，但伊沒理他。伊曾經與乙○○、庚○○及羅文景在寶島眼鏡斜對面之小吃攤，乙○○與庚○○坐在一起，伊與羅文景坐在一起，不清楚
        乙○○與庚○○談話內容等語（98年度偵字第3485號卷
        第144至146頁）。上開證言雖表示其與案外人羅文景實
        際上並未交付行李包予對方，但其所述顯與庚○○上開
        證述內容有部分吻合，更徵庚○○前揭證言非虛。
      (3)比對卷附通聯紀錄結果，被告乙○○所持用之行動電話
        門號0000000000號（登記於其前妻張永君名下，由被告
        乙○○持用），於97年12月4 日上午9 時20分許，有與
        被告庚○○持用之行動電話門號0000000000號（登記於
        被告庚○○名下）通話達201 秒之紀錄，於同日上午 9
        時30分許及9 時44分許，前揭兩支門號亦有聯繫7 秒、
        10秒之紀錄，此有通聯調閱查詢單在卷可參（98年度偵
        字第2928號卷第79至81頁），此與己○○所證述：伊交
        付牛皮紙袋予戊○○，回到乙○○的車後，聽到乙○○
        跟庚○○有電話聯絡等語，互核相符。另觀證人戊○○
        持用之行動電話門號0000000000號與被告庚○○持用之
        行動電話門號0000000000號上開通聯紀錄，係於97年12
        月4 日上午9 時36分21秒起通話11秒，於9 時36分47秒
        起通話234 秒，於9 時41分29秒起通話6 秒，於9 時53
        分06秒起通話107 秒（98年度偵字第2928號卷第59至60
        頁），足以顯示被告庚○○與被告乙○○於9 時20分許
        及9 時30分許進行二通電話聯繫後，被告庚○○旋於 9
        時36分許起撥打電話予證人戊○○，且於密集撥打三通
        電話予證人戊○○後，被告庚○○與被告乙○○復有一
        通電話聯繫，隨後被告庚○○又再撥打一通電話予證人
        戊○○。倘被告乙○○與本案毫無任何關聯，被告庚○○又何須在撥打電話予證人戊○○之前後，尚與被告乙○○保持如此密集之聯繫？更徵被告乙○○所辯不實。
      (4)況且，被告庚○○及己○○均以證人身分明確證述本案
        係由被告乙○○主導，而被告丙○○、庚○○與己○○
        均係因各自與被告乙○○有親戚或友誼關係，因而互相
        認識發生交集，此由渠等歷次供述之內容顯然可知。倘
        被告乙○○完全未參與，於檢察官偵訊中尚表示與庚○○並無仇恨（98年度偵字第2928號卷第156 頁），衡情
        被告庚○○及己○○又何須在坦承自己參與本案犯行之
        情形下，分別作出被告乙○○確有參與本案之證言？準
        此，足徵被告乙○○所辯均係事後卸責之不實之詞。
  (三)綜合上開各項事證以觀，由於己○○及庚○○均表示並未於
    98年1 月13日前往大煜公司交付光碟及字條予警衛並指名轉
    交證人戊○○，而證人戊○○則明確證稱歹徒於98年1 月13
    日將光碟及字條交予警衛轉交予伊，且有前揭光碟及字條扣
    案可憑，己○○之證述內容則提及本案尚有姓名不詳綽號「
    BOSS」、「大貓」之成年男子涉案，基於就本案共同正犯人
    數採對各被告最有利之認定方式，應認本案應係被告乙○○
    、丙○○、己○○、庚○○及姓名不詳綽號「BOSS」、「大
    貓」等成年男子共同對證人戊○○為上開恐嚇取財未遂犯行
    ，且於98年1 月13日係推由「BOSS」及「大貓」前往大煜公
    司交付前揭光碟及字條。綜上所述，本案事證明確，各被告
    之犯行均足堪認定。
  (四)檢察官雖表示懷疑97年12月24日電話錄音中歹徒聲音與被告
    乙○○相似，而請求進行聲紋比對，被告乙○○亦聲請就前
    述電話錄音進行聲紋比對；然前揭聲請目的均係為證明該次
    電話錄音是否為被告乙○○之聲音，由證人戊○○及庚○○
    上開證述之內容已可得知該次電話係由庚○○撥打，自無再
    進行聲紋比對之必要。又被告乙○○雖表示：伊在被告丙○○搬離伊住處後，發現被告丙○○未帶走之物品中有牛皮紙
    袋含證人戊○○之照片，伊曾請求警員至伊住處搜索，警員
    置之不理，致伊喪失澄清自己無罪之機會云云，然而，被告
    乙○○係於98年6 月25日、98年7 月20日先後製作警詢筆錄
    ，於98年6 月25日警員曾持本院核發之搜索票至被告乙○○
    之臺北縣三峽鎮○○街33號2 樓住處執行搜索但查無應扣押
    之物，此由卷附被告乙○○之警詢筆錄及搜索扣押筆錄可知
    。在被告乙○○之第二份警詢筆錄中，雖載有：丙○○在伊
    舊址（國光街368 號4 樓）還有一包東西未帶走，請求警方
    陪同勘查是否有被害人相片等證物等語；惟上開國光街二處
    住址既係被告乙○○具有充分管領權之處所，縱使警員曾依
    被告乙○○於98年7 月20日提出之要求前往該處並在被告丙○○未帶走之物品中搜得相片，然被告乙○○在98年6 月25
    日接受警詢時已得知自己被列為本案犯罪嫌疑人，該等相片
    如確實存在，究竟係被告丙○○自行打包放入抑或被告乙○○為求自保而刻意放入，已無從查考，亦無從憑此逕為有利
    於被告乙○○之認定。本案依憑上開各項證據，既足以認定
    被告乙○○確有上開犯行，就被告乙○○此部分所辯自無再
    予調查之必要，附此敘明。
三、論罪科刑：
  (一)核被告乙○○、丙○○及己○○所為，均係犯刑法第346 條
    第3 項、第1 項之恐嚇取財未遂罪。
  (二)按共同正犯之意思聯絡，原不以數人間直接發生者為限，即
    有間接之聯絡者，亦包括在內（最高法院77年台上字第2135
    號判例意旨參照）。查被告乙○○、丙○○、己○○與未到
    案之被告庚○○及姓名不詳綽號「大貓」、「BOSS」之成年
    男子之間，雖各自負擔犯罪行為之一部，然係相互利用其他
    人之行為欲達最終之犯罪目的，彼此之間縱無直接之聯絡，
    仍有間接之聯絡，依前揭說明，應屬互有犯意聯絡及行為分
    擔，均應論以共同正犯。
  (三)被告等人於97年12月4 日起至98年1 月19日止，先後對證人
    戊○○為交付照片、撥打電話聯繫、寄送光碟及字條、登門
    造訪、傳送行動電話簡訊等行為，欲達渠等恐嚇取財之目的
    ，渠等上開多次行為，應係在密接時間、相近地點違犯，顯
    係基於單一犯意，侵害相同法益，各行為之獨立性極為薄弱
    ，依一般社會健全概念，在時間差距上難以強行分開，在法
    律評價上應視為數個舉動之接續施行，合為包括之一行為予
    以評價，較為合理，應屬接續犯，應僅論以一個共同恐嚇取
    財未遂罪。
  (四)被告乙○○、丙○○及己○○均係已著手於恐嚇取財犯行，
    尚未達於既遂程度，為未遂犯，爰各依刑法第25條第2 項規
    定予以減輕其刑。
  (五)被告乙○○有如事實欄所載有期徒刑執行完畢之情形，有臺
    灣高等法院被告前案紀錄表在卷足參，其於受有期徒刑執行
    完畢後5 年內，故意再犯本件有期徒刑以上之罪，為累犯，
    應依刑法第47條第1 項規定加重其刑，且依法先加後減。
  (六)爰審酌被告乙○○另有竊盜之前科紀錄，被告丙○○及己○○並無前科紀錄，有臺灣高等法院被告前案紀錄表附卷可憑
    ，被告乙○○、丙○○之教育程度均為高職畢業，被告己○○之教育程度為高職肄業，渠等因覬覦他人之錢財，竟均不
    思循正當途徑賺取財物，共同以恐嚇方式向告訴人要索高額
    現金，法紀觀念顯有偏差，復造成告訴人之心理恐慌，兼衡
    渠等實際上尚未取得金錢即遭查獲，被告乙○○、丙○○犯
    後均否認犯行，被告己○○犯後始終坦承犯行，態度良好，
    其中被告乙○○係本案主事者，竟以各項不實辯詞企圖將其
    責任均推卸至其餘被告身上，被告丙○○參與程度較為輕微
    ，被告己○○因年輕涉世未深結交惡友，因而違犯本案等一
    切情狀，認檢察官就被告乙○○具體求處有期徒刑10月之意
    見，稍屬過輕，就被告丙○○具體求處有期徒刑7 月之意見
    ，稍嫌過重，就被告己○○具體求處有期徒刑4 月之意見，
    則甚為適當，而分別量處如主文所示之刑，並就被告丙○○
    及己○○之部分均諭知易科罰金之折算標準，以資懲儆。
  (七)又被告己○○前未曾因故意犯罪受有期徒刑以上刑之宣告，
    有前述前案紀錄表可參，其於本案發生之際，僅係滿18歲之
    未成年人，因一時思慮未周，致罹刑章，於本案遭查獲後，
    自警詢、偵訊及本院審理過程中均深表悔意，其經此偵查及
    審判教訓，應知所警惕，信無再犯之虞，本院認前揭所宣告
    之刑，以暫不執行為適當，爰併諭知緩刑2 年，以勵自新。
    惟被告己○○觸犯本案顯係法治觀念薄弱所致，為導正其行
    為，避免其再度觸法，爰諭知於上開緩刑期間併付保護管束
    ，以收緩刑實效。
  (八)扣案之字條1 紙、光碟1 片及照片3 張，應屬被告庚○○所
    有用以違犯本案犯行所用之物，就被告乙○○、丙○○及己○○而言，亦屬共同正犯所有供違犯本案犯行所用之物，爰
    依刑法第38條第1 項第2 款規定，在各被告所諭知之主文項
    下，均宣告沒收。至於扣案之錄音帶2 捲，係證人戊○○於
    進行電話錄音後所提供，顯非本案被告所有，亦非違禁物，
    自不得宣告沒收。
四、至被告庚○○部分，俟通緝到案後另行審結，附此敘明。
據上論斷，應依刑事訴訟法第299 條第1 項前段，刑法第28條、
第346 條第3 項、第1 項、第25條第2 項、第47條第1 項、第41
條第1 項前段、第74條第1 項第1 款、第93條第1 項、第38條第
1 項第2 款，刑法施行法第1 條之1 第1 項、第2 項前段，判決
如主文。
本案經檢察官甲○○到庭執行職務。
中    華    民    國    99    年    8     月    17    日
                  刑事第三庭  審判長法  官  陳志祥
                                    法  官  黃永定
                                    法  官  張婷妮
以上正本證明與原本無異。
如不服本判決應於收受送達後10日內向本院提出上訴書狀，並應
敘述具體理由；其未敘述上訴理由者，應於上訴期間屆滿後20日
內向本院補提理由書（均須按他造當事人之人數附繕本）「切勿
逕送上級法院」。
中    華    民    國    99    年    8     月    17    日
                                    書記官  洪佳如
附錄本案論罪科刑法條
中華民國刑法第346條第3項、第1項
意圖為自己或第三人不法之所有，以恐嚇使人將本人或第三人之
物交付者，處6 月以上5 年以下有期徒刑，得併科1 千元以下罰
金。
前二項之未遂犯罰之。


司法院資訊處製作；財團法人民間司法改革基金會備份。
